【裁判字號】    98,訴,463
【裁判日期】    980715
【裁判案由】    給付貨款
【裁判全文】
臺灣彰化地方法院民事判決  98年度訴字第463號
原      告  易聖實業股份有限公司
法定代理人  丙○○
被      告  宏泉橡膠包紗有限公司
法定代理人  乙○
訴訟代理人  甲○○
上列當事人間請求給付貨款事件，本院於民國98年7月1日言詞辯
論終結，茲判決如下：
    主      文
原告之訴駁回。
訴訟費用新台幣捌仟零肆拾元由原告負擔。
    事實及理由
一、原告主張：
  (一)被告於民國88年11月11日向原告購買特多龍紗2批，又於92
    年9月16日向原告購買尼龍紗1批，經兩造結算出應收貨款為
    新台幣（下同）1,286,205元。
  (二)被告嗣於88年11月30日給付原告50萬元，又於91年9月30日
    給付原告53,700元，尚欠732,505元未清償。雖經原告多次
    催討，但未獲置理。
  (三)支付命令聲請狀後附訂購明細及負欠明細，均由原告負責人
    所製作。
  (四)兩造間最後買賣時間為92年9月1日，並約定同年月16日付款
    ，自此以後即無往來。兩造間買賣均由原告負責人與被告實
    際負責人劉信佑以電話聯繫，未立書面契約，故無買賣契約
    書可稽。
  (五)兩造間買賣均約定月結給付現金，在臺灣下單，但在大陸取
    貨。由於劉信佑要求延緩付款，所以原告延至現在始提起本
    件訴訟。原告負責人與劉信佑最後一次聯絡時間，約在3、4
    年前。
  (六)爰依給付貨款（買賣價金）之法律關係，請求被告應給付原
    告732,505元，及自支付命令送達被告之翌日起至清償日止
    ，按年息百分之5計算之利息等語。
二、被告辯稱：
  (一)原告應提出貨單或相關文件，否則被告無法付款。兩造先前
    固有生意往來，但被告已付清全部貨款，未負欠原告任何債
    務。
  (二)支付命令聲請狀所附訂購明細及負欠明細係原告片面製作，
    其上未經被告公司任何人員簽名，被告否認其真實性。經被
    告給付原告50萬元及53,700元等2筆貨款後，兩造再無生意
    往來。
  (三)劉信佑係被告公司之採購人員，為現任負責人之配偶。原告
    主張劉信佑為被告公司實際負責人，並非事實。被告公司一
    切按照制度管理，採購人員如果有簽貨單，一定會向被告公
    司請款。因此，出賣人向被告請求給付貨款，必須提出業經
    被告公司人員簽名之出貨單及簽收單，始符合請款程序。
  (四)原告主張被告負欠貨款情形，經被告向劉信佑查證結果，並
    無此事。
  (五)本件貨款債權之請求權時效為2年，縱使原告主張貨款債權
    屬實，但其請求權已罹於2年時效而消滅。
  (六)從而，原告請求被告給付貨款，即屬無據，爰請求駁回原告
    之訴等語。
三、兩造不爭執事項：
  (一)兩造先前有買賣貨物之交易關係。
  (二)被告先後於88年11月30、91年9月30日給付原告50萬元、53,
    700元。
  (三)支付命令聲請狀後附訂購明細及負欠明細，均由原告負責人
    所製作，被告公司人員未在其上簽名。
四、兩造爭執事項：
  (一)被告有無負欠原告732,505元之貨款債務？
  (二)本件貨款債權是否已罹於2年時效而消滅？
五、按「稱買賣者，謂當事人約定一方移轉財產權於他方，他方
    支付價金之契約。當事人就標的物及其價金互相同意時，買
    賣契約即為成立。」、「當事人主張有利於己之事實者，就
    其事實有舉證之責任。」，民法第345條、民事訴訟法第277
    條前段分別定有明文。基此規定，可知原告若主張買賣關係
    存在，本於買賣契約請求被告給付價金者，自應就買賣契約
    成立之事實，負舉證責任。經查：原告主張被告於前揭時間
    陸續向其購買特多龍紗及尼龍紗等貨物，尚負欠732,505元
    未清償，無非以其自行製作之訂購明細及負欠明細，為其主
    要論據。惟查：被告既嚴詞否認負欠原告732,505元之貨款
    債務，且原告所提證據或為原告片面所製作，或未經被告公
    司人員簽名，自難逕認原告前揭主張為真實。
六、按「左（下）列各款請求權，因2年間不行使而消滅：八商
    人、製造人、手工業人所供給之商品及產物之代價。」，民
    法第127條第8款定有明文。經查：原告自承其與被告公司人
    員最後聯絡時間為3、4年前，則其主張貨款債權縱然屬實，
    但業經被告提出時效抗辯，是其貨款請求權亦罹於2年時效
    而消滅。
七、綜上所述，原告既無法證明本件貨款債權存在，且縱屬存在
    ，業經被告提出時效抗辯後，原告貨款請求權亦罹於2年時
    效而消滅，是原告猶本於給付貨款（買賣價金）之法律關係
    ，請求被告給付原告732,505元，及自支付命令送達被告之
    翌日起至清償日止，按年息百分之5計算之利息，為無理由
    ，應予駁回。
八、本件事證已臻明確，兩造其餘攻擊防禦方法及舉證，經審酌
    後於判決結果不生影響，原告聲請訊問證人劉信佑亦無必要
    ，爰不再贅詞論列。
九、訴訟費用負擔之依據：民事訴訟法第78條。
中    華    民    國    98    年     7    月    15    日
                  民事第一庭法  官  陳正禧
以上正本係照原本作成。
如對判決上訴，應於判決送達後20日內向本院提出上訴狀。
中    華    民    國    98    年     7    月    16    日
                            書記官  莊素美


司法院資訊處製作；財團法人民間司法改革基金會備份。
